【裁判字號】    95,上重訴,6
【裁判日期】    950511
【裁判案由】    違反毒品危害防制條例
【裁判全文】
臺灣高等法院高雄分院刑事判決         95年度上重訴字第6號
上  訴  人
即  被  告  乙○○
                    (
選任辯護人  丁玉雯律師
上列上訴人因違反毒品危害防制條例案件，不服臺灣高雄地方法
院94年度重訴字第119 號中華民國95年1 月19日第一審判決（起
訴案號：臺灣高雄地方法院檢察署94年度偵字第21672 號），提
起上訴，本院判決如下：
     主  文
原判決撤銷。
乙○○共同販賣第一級毒品，累犯，處無期徒刑，褫奪公權終身
；扣案海洛因肆條（淨重貳佰陸拾參點肆零公克，純質淨重陸拾
肆點伍玖公克，空包裝重參拾柒點伍捌公克，空包裝殘留微量海
洛因無法完全析離）沒收銷燬之；扣案七分褲壹件（含皮帶壹條
）、行動電話壹支（不含晶片卡）均沒收。
     事  實
一、乙○○前因妨害風化案件，經臺灣高雄地方法院於民國88年
    5 月19日以87年度訴字第2135號判決處有期徒刑1 年確定，
    於89年11月1 日縮刑期滿執行完畢；又因詐欺案件，經臺灣
    高雄地方法院於88年3 月16日以88年度易字第766 號判決處
    罰金5000元確定，於88年5 月25日執行完畢；又因違反臺灣
    地區與大陸地區人民關係條例等案件，經本院於92年7 月18
    日以92年度上訴字第1134號判決處有期徒刑7 月確定，甫於
    93年7 月15日縮刑期滿執行完畢。詎其猶未悛悔，復於94年
    上半年間在高雄市○○路之泡沫紅茶店結識1 姓名年籍不詳
    ，約40餘歲，綽號「阿龍」之男子後，「阿龍」向乙○○提
    議由「阿龍」出資，交由乙○○搭機至大陸地區購買第一級
    毒品海洛因回臺交由「阿龍」出售以牟利，回臺後「阿龍」
    先支付新臺幣5 萬元作為報酬，日後如出售毒品獲利再分予
    乙○○之計畫，乙○○雖明知海洛因係毒品危害防制條例所
    列管之第一級毒品，且屬行政院依懲治走私條例第2 條第4
    項規定公告之甲類第4 款管制進出口物品，不得非法販賣、
    運輸、持有或私運進口，猶於94年9 月初應允「阿龍」之提
    議，而與「阿龍」基於共同販賣營利犯意之聯絡（「阿龍」
    與乙○○聯絡相關事宜之方式為「阿龍」打電話至乙○○所
    使用0000000000行動電話門號，該門號為不知情之乙○○之
    妹所申辦，行動電話機具則為乙○○所有），由乙○○以其
    所有之0000000000號行動電話做為聯絡工具後，持「阿龍」
    提供之機票及購買海洛因之費用人民幣2 萬5 仟元，於94年
    9 月17日搭機前往大陸福州地區後，於同年月19日下午2 時
    許與「阿龍」安排之真實姓名年籍不詳，綽號「小陳」之成
    年男子接洽，先付定金人民幣5 仟元，嗣同年月22日下午4
    時許，「小陳」再至乙○○所下榻位於福州之天都賓館4010
    號房內，將腰際內側縫入海洛因4 條（淨重263.40公克，純
    質淨重64.59 公克，空包裝重37.58 公克，該空包裝殘留有
    微量海洛因無法完全析離）之七分褲1 件（含皮帶1 條），
    交予乙○○收受，乙○○則將餘款人民幣2 萬元交付「小陳
    」，以此方式販入海洛因得手，乙○○復穿著該藏有海洛因
    之七分褲，於94年9 月23日下午4 時10分許自大陸地區搭機
    經由澳門地區轉機返抵高雄市小港區之高雄航空站，而私運
    海洛因進入臺灣地區內，在高雄國際機場入境檢查室為警當
    場查獲，並扣得上開海洛因4 條、乙○○所有七分褲1 件（
    含皮帶1 條）及行動電話1 支。
二、案經高雄市政府警察局移送臺灣高雄地方法院檢察署檢察官
    偵查起訴。
    理  由
甲、證據能力方面：
一、按被告以外之人於審判外之陳述，雖不符刑事訴訟法第159
    條之1 至第159 條之4 規定，而經當事人於審判程序同意作
    為證據，法院審酌該言詞陳述或書面陳述作成時之情況，認
    為適當者，亦得為證據；當事人、代理人或辯護人於法院調
    查證據時，知有同法第159 條第1 項不得為證據之情形，而
    未於言詞辯論終結前聲明異議者，視為有前項之同意，同法
    第159 條之5 業已明揭其旨。本件卷附入出境查詢結果、高
    雄關稅局扣押貨物、運輸工具收據及搜索筆錄（編號KH0157
    08）、護照影本、法務部調查局調科壹字第220021609 號鑑
    定通知書、高雄醫學大學附設中和紀念醫院編號0000-000檢
    驗報告雖係被告以外之人於審判外之書面陳述，檢察官、被
    告及辯護人均無異議作為證據，本院審酌其作成之情況，未
    見有何不適當之情形，是得為證據，合先敘明。
二、按被告之自白，非出於強暴、脅迫、利誘、詐欺、疲勞訊問
    、違法羈押或其他不正之方法，且與事實相符者，得為證據
    。刑事訴訟法第156 條第1 項定有明文。查上揭事實，已經
    上訴人即被告乙○○於警詢、檢察官偵查中坦承不諱，且核
    與事實相符，詳如下述，被告於原審審理中亦自承：「警察
    係以一般口氣對我說，沒有逼我」等情，即該自白並非以不
    正之方法取得，依上開規定，自得為證據。
乙、實體方面：
一、訊據上訴人即被告乙○○固不否認前往大陸地區以人民幣2
    萬5 仟元之代價向「小陳」購買海洛因帶回臺灣地區而持有
    海洛因之事實，然矢口否認有何販賣、運輸或走私毒品之犯
    行，辯稱：海洛因是經由「阿龍」介紹而向「小陳」所購買
    ，被告是為供自己施用而買，機票及房錢均為自己所支出，
    購買毒品所花費之人民幣2 萬5 仟元一半是自己所出，一半
    是向「阿龍」所借，被告不知所購買的毒品是海洛因，以為
    是安非他命云云；辯護人另為其辯護稱：被告於偵訊中已改
    稱購買海洛因係供自己施用，且無其他證據足認被告有販賣
    及運輸海洛因之犯意，是被告充其量僅觸犯持有毒品之罪，
    而不會構成販賣或運輸毒品罪，又被告帶海洛因回臺既係供
    己施用而無其他目的，亦與私運管制品進口罪所稱私運有間
    ，被告以為所購入之物品係安非他命，並不知是海洛因云云
    。
二、經查：
（一）前揭犯罪事實，業經被告於94年9 月23日警詢、94年9 月
      24日檢察官偵訊及94年9 月24日原審法院羈押訊問中供承
      歷歷，復有卷附入出境查詢結果、高雄關稅局扣押貨物、
      運輸工具收據及搜索筆錄（編號KH015708）、護照影本、
      查獲相片以及扣案海洛因4 條（淨重263.40公克，純質淨
      重64.59 公克，空包裝重37.58 公克，送驗結果有法務部
      調查局調科壹字第220021609 號鑑定通知書可按）、七分
      褲1件 （含皮帶1 條，送驗結果無海洛因反應，參高雄醫
      學大學附設中和紀念醫院編號0000-000檢驗報告）、行動
      電話1 支可資佐證。
（二）被告於起訴後雖辯稱購買海洛因係為供自己施用云云，並
      稱94年9 月24日檢察官偵訊中之陳述並不正確，因為警察
      要被告找另外1 人出來承擔，不用自己承擔罪名，所以被
      告才如此向檢察官陳述，警察是用一般口氣對伊說，並未
      逼迫被告，後來被告想如果找不到此人又可能多涉1 件誣
      告罪，所以94年10月11日第2 次偵訊時就改變說法，該次
      所述內容始為真實云云，然而，觀諸被告於第2 次檢察官
      偵訊中仍供稱：「（為何買海洛因？）自用及販賣」、「
      （賣何人？）阿龍叫我到大陸找小陳買毒品，他說若用不
      完要幫我找買主，他要幫我賣海洛因，我不知他要賣給誰
      」、「（如何聯絡他（指「阿龍」）幫你賣海洛因？）他
      會主動和我聯絡」等語，亦即被告在該次訊問中仍承認購
      買海洛因有要出售之意而非僅供自己施用，是其辯稱於第
      2 次偵訊中改變說法一節，已屬無據。況本案之承辦員警
      與被告非親非故，衡情為何置自己破獲重大案件之績效於
      不顧，而甘冒違法失職之風險，建議被告另找1 姓名年籍
      不詳之人出來承擔？更何況被告於警詢中，亦自承其為販
      賣而購入海洛因，且運送走私回台甚明，已經涉犯本案罪
      名，豈有由他人承擔該罪名之理？被告復未供出「阿龍」
      之姓名、年籍，又豈有由不詳年籍之人即可承擔罪名之可
      言？另參以被告先前曾有如犯罪事實欄所列數次刑案前科
      紀錄，此有臺灣高等法院被告前案紀錄表附卷可稽，其對
      於刑事訴訟程序當知之甚詳，而販賣及運輸毒品又屬重罪
      ，衡情被告豈會輕易被警察影響而承認自己沒有做過之事
      ？由此可見被告先前之陳述應與事實相符而可採信，其事
      後翻異顯係卸責之詞，不足採信。
（三）再者，被告對於其先前有無施用過毒品一節，於94年9 月
      23日警詢及94年9 月24日、94年10月11日檢察官偵訊中均
      否認其事，94年11月4 日原審法院羈押訊問時則改稱半年
      前有施用過海洛因約1 、2 個月，平均1 天施用10支摻有
      海洛因之香菸，每支香菸約摻有1 公克海洛因，後來有停
      止施用，此次是因為心情不好才又想去買海洛因施用云云
      ，嗣於95年1 月5 日審判程序中又改稱並無施用，其前後
      數度更易其詞，已有可議，且其所陳述施用海洛因之劑量
      與頻率，顯高於一般施用之情形，卻能於施用一段期間後
      斷然停止施用，此亦與常情有違。另參以被告購買海洛因
      如係供自己施用，衡情為何要大費周章甚至向他人借錢而
      遠至大陸地區購買，還要甘冒入境檢查時可能遭查獲之風
      險？由此益見被告係事後翻異之詞。
（四）被告及其辯護人於本院審理中復辯稱：被告以為所帶進之
      物品係安非他命，不知是海洛因云云，然查被告於警詢、
      偵查及原審審理中均自承其係明知且購入「海洛因」，並
      非安非他命；被告辯護人於原審審理中甚至稱：「本件被
      告已經針對他從大陸帶回海洛因的事實坦承不諱。僅是供
      自己施用」（原審卷第37頁、71頁）；乃同一辯護人竟於
      本院審理中改稱：「被告主觀上認為是替阿龍運輸安非他
      命」，其事後所為之供述及辯護，顯與事實不符，核無足
      採。被告辯護人聲請就被告在主觀上是否知悉其所攜帶之
      毒品為海洛因一節送調查局南部機動中心測謊，並無必要
      ，應予駁回。被告辯護人另聲請就本件扣案海洛因塑膠袋
      外包裝鑑定是否有被告之指紋，因不足以影響本案之認定
      ，核無必要，亦一併駁回。至於證人甲○○於本院審理中
      證稱：「我直覺上認為他們在賣搖頭丸」云云，與本案無
      關，自不足為被告有利認定之依據。
（五）復按毒品危害防制條例之運輸毒品罪，所稱之「運輸」係
      指轉運輸送而言，不以國外輸入國內或國內輸出國外者為
      限，其在國內運送者，亦屬之，至於運輸之動機、目的是
      否意在為己或為他人，運輸之方法為海運、空運、陸運或
      兼而有之，均非所問，至零星夾帶或短途持送者，雖得斟
      酌實際情形，依持有毒品罪論科，但仍以無運輸或販賣之
      意圖者為限，最高法院92年度臺上字第5399號判決意旨可
      資參照。又懲治走私條例第2 條私運管制物品進出口罪所
      謂「私運」，係指未經許可而運輸之謂，並不以為他人運
      送為要件，倘若係為供己使用而私運管制物品進口，仍無
      礙於該罪名之成立，此參諸最高法院82年度第3 次刑事庭
      會議決議意旨及司法院（83）廳刑一字第01159 號研究意
      見甚明。本件被告所運送之毒品數量淨重多達263.40公克
      ，已非零星夾帶可比，運送之路程亦非短途持送，是其購
      買海洛因是否為供己施用，並不影響其運輸毒品及走私管
      制品進口罪之成立，辯護人以此為被告辯護，亦非可採。
      又被告既已前往大陸購入海洛因，走私運輸回台，已實施
      該犯罪構成要件之行為，並無幫助犯之可言。
（六）綜上所述，本件事證明確，被告所辯，顯係卸責之詞，不
      足採信，犯行洵堪認定。
三、按海洛因係毒品危害防制條例第2 條第2 項第1 款所列管之
    第1 級毒品，且屬行政院依懲治走私條例第2 條第4 項規定
    公告之甲類第4 級管制進出口物品，不得非法販賣、運輸、
    持有或私運進口。而販賣毒品罪，不以販入之後，復行賣出
    為必要，只須意圖營利而販入或賣出，有一於此，犯罪即應
    成立（最高法院92年度臺上字第7046號判決意旨參照）。又
    自大陸地區私運物品進入臺灣地區，或自臺灣地區私運物品
    前往大陸地區者，以私運物品進口、出口論，適用懲治走私
    條例之規定處斷，該條例第12條已有明定。核被告意圖營利
    自大陸地區販入海洛因並私運進入臺灣地區之行為，係犯毒
    品危害防制條例第4 條第1 項販賣第一級毒品罪、運輸第一
    級毒品罪及懲治走私條例第12條、第2 條第1 項之準私運管
    制物品進口罪。被告持有海洛因之低度行為為其販賣、運輸
    之高度行為所吸收，不另論罪。被告與「阿龍」間就上開3
    罪有犯意聯絡及行為分擔，應依刑法第28條規定論以共同正
    犯。被告以1 運輸行為同時觸犯運輸第一級毒品罪及準私運
    管制物品進口罪2 罪名，為想像競合犯，應依刑法第55條前
    段規定從一重之運輸第一級毒品罪處斷，至被告販賣與運輸
    第一級毒品2 罪間，有方法結果之牽連犯關係，應依刑法第
    55 條 後段規定從較重之販賣第一級毒品罪處斷（最高法院
    73年度臺覆字第17號判決意旨參照）。又被告有如犯罪事實
    欄所列前科紀錄，此有臺灣高等法院被告前案紀錄表附卷可
    稽，其於有期徒刑執行完畢後5 年內再犯本件有期徒刑以上
    之罪，為累犯，應依刑法第47條規定加重其刑，但販賣及運
    輸毒品罪之本刑部分為死刑或無期徒刑部分，依法均不得加
    重。
四、原審據以論罪科刑，固非無見。惟按本件扣案之海洛因4 條
    ，其淨重為263.40公克，純質淨重係64.59 公克，空包裝重
    37.58 公克，原判決誤純質淨重為23.42 公克（按調查局鑑
    定書影本內容有誤，應以原本為準，原本見原審卷第90頁）
    ，尚有未洽。被告上訴意旨，否認犯罪，指摘原判決不當，
    雖無理由，但原判決既有可議，自仍應由本院將原判決撤銷
    改判。爰審酌被告率爾販入及私運海洛因，如流入市面，對
    於社會治安及民眾身心健康危害甚鉅，惡性非輕，且被告有
    數次前科紀錄，此次犯後又未坦白認錯、態度欠佳，然販入
    及私運海洛因之數量尚非特別龐大，以及犯罪之動機、手段
    、檢察官具體求處無期徒刑等一切情狀，認被告罪不及死，
    尚無與社會永久隔絕之必要，而其犯罪情節量處無期徒刑則
    無過重，其犯罪尚無使一般人認可特別加以憫恕而酌減其刑
    之情形，量處被告無期徒刑，並依刑法第37條第1 項規定宣
    告褫奪公權終身。扣案海洛因4 條（淨重263.40公克，純質
    淨重64.59 公克，空包裝重37.58 公克，送驗結果業如前述
    ，又海洛因之包裝依一般經驗會殘留微量海洛因無法完全析
    離，應一併視為毒品）為查獲之毒品，不問屬於犯人與否，
    應依毒品危害防制條例第18條第1 項前段規定宣告沒收銷燬
    之。末按毒品危害防制條例第19條第1 項關於沒收之規定，
    固採義務沒收主義，凡犯同條例第4 條至第9 條、第12條、
    第13條或第14條第1 項、第2 項之罪者，其供犯罪所用之物
    或因犯罪所得之財物，均需諭知沒收，但該法條並未規定「
    不問屬於犯人與否」，均沒收之，自仍以屬於被告或共犯所
    有者為限，始應予以沒收，此有最高法院92年度臺上字第43
    91號判決意旨可資參照。本件扣案之七分褲1 件（含皮帶1
    條，無殘留海洛因反應，送驗結果業如前述）為被告犯毒品
    危害防制條例第4 條第1 項運輸第1 級毒品罪所用之物，且
    被告自稱該褲係「小陳」買給伊，依其情形堪認該件褲子之
    所有權已轉讓予被告而為被告所有，自應依毒品危害防制條
    例第19條第1 項規定宣告沒收；至扣案行動電話1 支為被告
    所有之物但門號為其妹所申辦，且「阿龍」會撥打該電話與
    被告聯絡，被告再據以與「小陳」聯絡等情，業經被告供明
    在卷，該行動電話機具既係被告所有，且為其犯毒品危害防
    制條例第4 條第1 項販賣第1 級毒品罪所用之物，亦應依毒
    品危害防制條例第19條第1 項規定宣告沒收，至手機內之晶
    片卡既非被告所有，自無從宣告沒收，併此敘明。
據上論結，應依刑事訴訟法第369 條第1 項前段、第364 條、第
299 條第1 項前段，毒品危害防制條例第4 條第1 項、第18條第
1 項前段、第19條第1 項，懲治走私條例第12條、第2 條第1 項
、第11條，刑法第11條、第28條、第55條、第47條、第37條第1
項，判決如主文。
本案經檢察官張金塗到庭執行職務。
中    華    民    國    95    年    5     月    11    日
            刑事第五庭  審判長法  官  曾永宗
                              法  官  陳  箐
                              法  官  任森銓
以上正本證明與原本無異。
如不服本判決應於收受本判決後10日內向本院提出上訴書狀，其
未敘述上訴理由者，並得於提起上訴後10日內向本院補提理由書
狀（均須按他造當事人之人數附繕本）「切勿逕送上級法院」。
本件並依職權送上訴。
中    華    民    國    95    年    5     月    11    日
                              書記官  蘇恒仁
附錄本判決論罪科刑法條：
毒品危害防制條例第4 條
製造、運輸、販賣第一級毒品者，處死刑或無期徒刑；處無期徒
刑者，得併科新臺幣1 仟萬元以下罰金。
製造、運輸、販賣第二級毒品者，處無期徒刑或7 年以上有期徒
刑，得併科新臺幣7 百萬元以下罰金。
製造、運輸、販賣第三級毒品者，處5 年以上有期徒刑，得併科
新臺幣5 百萬元以下罰金。
製造、運輸、販賣第四級毒品者，處3 年以上10年以下有期徒刑
，得併科新臺幣3 百萬元以下罰金。
製造、運輸、販賣專供製造或施用毒品之器具者，處1 年以上7
年以下有期徒刑，得併科新臺幣1 百萬元以下罰金。
前五項之未遂犯罰之。
懲治走私條例第2 條
私運管制物品進口、出口逾公告數額者，處7 年以下有期徒刑，
得併科新臺幣3 百萬元以下罰金。
以犯前項之罪為常業者，處年以上10年以下有期徒刑，得併科新
臺幣5 百萬元以下罰金。
第1 項之未遂犯罰之。
第1 項所稱管制物品及其數額，由行政院公告之。


司法院資訊處製作；財團法人民間司法改革基金會備份。
